臺灣板橋地方法院民事判決　　　　　　 100年度簡上字第61號
上　訴　人
即被上訴人　江廖百合
訴訟代理人　江玲璇
上　訴　人
即被上訴人　朱黃玉只
上列當事人間請求給付會款事件，兩造對於中華民國99年12月29
日臺灣板橋地方法院板橋簡易庭99年度板簡字第2020號第一審簡
易判決各自提起上訴，經本院於100年8月16日言詞辯論終結，判
決如下：
    主  文
原判決關於命上訴人江廖百合給付超過新臺幣陸萬零捌佰柒拾元
及其遲延利息部分，並該部份假執行之宣告，暨訴訟費用之裁判
均廢棄。
上開廢棄部分，上訴人朱黃玉只在第一審簡易之訴駁回。
兩造其餘上訴均駁回。
第一、二審訴訟費用由上訴人江廖百合負擔百分之十五，餘由上
訴人朱黃玉只負擔。
    事實及理由
一、上訴人朱黃玉只（下稱朱黃玉只）於原審起訴主張：上訴人
    江廖百合（下稱江廖百合）於民國88年10月5日參加由朱黃
    玉只擔任會首所召集之合會，會首連同會員共36會（原審判
    決書誤載為35會），會期自88年10月5日起至91年8月5日止
    ，每期會款為新台幣（以下同）2萬元，按月於每月5日（原
    審判決書誤載為10日）開標，底標為1,500元。而江廖百合
    共計參加三會，詎於90年6月5日第三會得標後，竟拒絕繳納
    所餘死會會款共428,600元。爰依合會之法律關係聲明：江
    廖百合應給付朱黃玉只428,600元及自原支付命令繕本送達
    翌日起至清償日止按週年利率百分之5計算之利息。經原審
    判命江廖百合應給付朱黃玉只182,670元及自99年9月4日起
    至清償日止按週年利息百分之5計算之利息，並駁回朱黃玉
    只其餘之起訴。朱黃玉只就其敗訴部分不服提起上訴，並於
    本院補稱：江廖百合共參加三會，均已為死會，前二會江廖
    百合得標後朱黃玉只均已如數交付合會金，第三會合會金朱
    黃玉只僅交付42萬元，尚欠江廖百合211,400元。而江廖百
    合應給付之死會會款為84萬元，經扣抵上開所欠211,400元
    合會金後，江廖百合尚應給付朱黃玉只會款628,600元（
    0000000000000＝628600）。另江廖百合又參加朱黃玉只另
    一合會，朱黃玉只尚欠江廖百合合會金20萬元，再扣抵該20
    萬元後，江廖百合尚應給付朱黃玉只428,600元（000000 0
    000000＝428600）。原審僅判命給付182,670元，尚有不當
    。因而於本院聲明：原判決對其不利部分廢棄，江廖百合應
    再給付朱黃玉只245,930元（0000000000000＝245930）及
    自99年9月4日起至清償日止按週年利率百分之5計算之利息
    。並請駁回江廖百合之上訴。
二、江廖百合則以：本件合會江廖百合共參加三會，除第一會江
    廖百合得標後朱黃玉只已如數給付合會金外，第二會江廖百
    合係於第22會即90年7月5日得標，第三會江廖百係於第23會
    即90年8月5日得標，標金均為4,900元，是朱黃玉只第二會
    應給付江廖百合合會金636,300元【｛20000×22（死會21人
    及會首共22人）｝＋｛15100×13（尚餘13活會）｝＝
    636300 】；第三會應給付江廖百合合會金641,200元【
    20000×23（死會22人及會首共23人）｝＋｛15100×12（尚
    餘12活會）｝＝641200】。原判決竟誤算第二會朱黃玉只應
    給付合會金641,200元及第三會應給付合會金631,400元顯屬
    有誤。而江廖百合係於第23會得標後始未再繳納剩餘死會款
    ，其剩餘期數僅12期，以每期2萬元，3會合計尚應給付朱黃
    玉只死會款僅為72萬元（20000×12×3＝720000），原判決
    誤算為84 萬元亦屬有誤。而朱黃玉只第二會得標後僅給付
    合會金323,270元，第三會僅給付合會金290,200元，尚積欠
    江廖百合合會金共664,030元未付【0000000000000＝
    313030，0000000000000＝351000，313030＋351000＝
    664030】，經扣抵上開江廖百合應繳納死會款720,000元，
    江廖百合僅應尚須給付朱黃玉只55,970元而已（0000000
    000000＝55970）。原判決竟判命江廖百合應給付182,670元
    ，自有未合，因而不服提起上訴，爰於本院聲明：原判決所
    命給付於超過55,970元部分廢棄，廢棄部分朱黃玉只於第一
    審之訴駁回。並請駁回朱黃玉只之上訴。（是本件原審判決
    關於命江廖百合給付55,970元部分，未據江廖百合提起上訴
    ，業已確定在案）
三、查江廖百合於88年10月5日參加由朱黃玉只擔任會首所召集
    之合會，會首連同會員共36會，會期自88年10月5日起至91
    年8月5日止，每期會款為2萬元，按月於每月5日開標，底標
    為1,500元，而江廖百合共計參加三會，其中第一會江廖百
    合得標後，朱黃玉只業已如數給付合會金完畢之事實，已據
    朱黃玉只提出互助會單1紙為證（本院卷第31頁），並為兩
    造所不爭，足認實在。而江廖百合主張其第二會係於第22
    會即90年7月5日得標，第三會係於第23會即90年8月5日得標
    之事實，嗣已據朱黃玉只於本院準備程序及言詞辯論時所不
    爭執（見本院卷第46頁、第54頁），而朱黃玉只主張江廖百
    合係自最後一次得標後即拒不繳納死會款，則依此計算江廖
    百合尚應繳納之死會款期數僅為12期（35－23＝12），則其
    三會合計尚應繳納之死會款應為72萬元（20000×12×3＝
    720000），核與江廖百合所辯相符，朱黃玉只主張江廖百合
    應繳納之死會款為14期，三會共84萬元（20000×14×3＝
    840000 ），即不足採。
四、復查江廖百合第二會既係於第22會即90年7月5日得標，第三
    會係於第23會即90年8月5日得標，標金均為4900元，既為朱
    黃玉只所不爭（併見本院卷第21頁背面），是朱黃玉只第二
    會應給付江廖百合合會金應為636,300元【20000×22（死會
    21 人及會首共22人）｝＋｛15100×13（尚餘13活會）｝＝
    636300】；第三會應給付江廖百合合會金641,200元【20000
    ×23（死會22人及會首共23人）｝＋｛15100×12（尚餘12
    活會）｝＝641200】。惟江廖百合已於本院準備程序審理時
    同意減縮第二會之得標合會金按朱黃玉只所主張之631,400
    元計算（見本院卷第21頁背面），是朱黃玉只於江廖百合第
    2、3會得標後應給付之合會金應共計為1,272,600元（
    631,400＋641200＝1,272,600）。而朱黃玉只雖主張其第二
    會應支付予江廖百合之得標合會金已如數給付完畢，第三會
    之合會金已支付42萬元等情，惟已為江廖百合所否認，並辯
    稱朱黃玉只第二會合會金僅給付323,270元，第三會僅支付
    290,200元等語，並據江廖百合提出於90年7月6日、同年7
    月7日、7月9日經朱黃玉只簽名之收款字據並載明第三會尚
    欠346,100元為憑（見原審卷第24頁），而朱黃玉只對上開
    字據簽名真正已不爭執（見本院卷第24頁），雖辯稱其內容
    並非伊寫的，並未看過該字據云云，惟上開字據朱黃玉只之
    簽名既係緊接尚欠346,100元之下簽名，依一般社會交易常
    情，足認應係朱黃玉只所確認無誤後始接續其下簽名，朱黃
    玉只空言否認其內容非其所寫且未看過該字據云云，自與常
    情有違，而不足信。朱黃玉只雖再辯稱伊事後有陸續有再交
    付江廖百合款項，而已將第二會合會金付清及第三會已支付
    42萬元，僅尚欠江廖百合211,400元云云，而朱黃玉只既主
    張系爭合會金債務業經其清償消滅，就此對其有利及積極存
    在之清償事實依法應負舉證責任，惟朱黃玉只並未提出任何
    積極事證以為證明，其空言所辯自不足採。從而，本件第二
    會、第三會之得標合會金1,272,600元，除江廖百合已自認
    受領第二會之323,270元及第三會290,200元，合計613,470
    元（323,270＋290,200＝613470）外，朱黃玉只既不能證明
    尚有其他清償事實存在，自應再給付江廖百合659,130元（
    00000000000000＝659130）。
五、綜上所述，本件合會江廖百合應繳納給付朱黃玉只之死會款
    為72萬元，而朱黃玉只尚積欠江廖百合未付之得標合會金計
    有659,130元，經江廖百合主張抵銷後，江廖百合尚應給付
    朱黃玉只之金額為60,870元（0000000000000＝60870）。
    從而朱黃玉只請求江廖百合應給付60,870元及自原支付命令
    繕本送達之翌日即自99年9月4日起至清償日止按週年利率百
    分之5計算之法定遲延利息，為有理由，應予准許，逾此部
    分請求尚屬無據，不應准許。原審就超過上開應准許部分，
    為上訴人江廖百合敗訴之判決，並為假執行之宣告，自有未
    洽。上訴意旨就此部分指摘原判決不當，求予廢棄改判，為
    有理由。至上開除已確定之55,970元部分外之應准許部分，
    原審判命上訴人江廖百合給付，並依職權為假執行之宣告，
    核無違誤，上訴意旨就此部分指摘原判決不當，求予廢棄，
    為無理由，應駁回其上訴。另原審為上訴人朱黃玉只敗訴判
    決部分，尚無不合，上訴人朱黃玉只上訴意旨，仍執陳詞就
    此部分指摘原判決不當，求予廢棄，亦為無理由，而應駁回
    其上訴。
六、本件判決事證基礎已臻明確，兩造其餘攻擊防禦方法並所援
    用之證據經斟酌後已與判決結果不生影響，爰無再予一一論
    述之必要，併予敘明。又兩造另件合會，業已成立本院100
    年板簡移調字第59號調解筆錄，朱黃玉只應給付江廖百合20
    萬元部分，江廖百合已於原審表明於本案不主張抵銷（見原
    審卷第28頁），自應由江廖百合於本案確定後另行為主張請
    求，併予指明。
七、據上論結，本件上訴人江廖百合之上訴為一部有理由，一部
    無理由；上訴人朱黃玉只之上訴為無理由，並依民事訴訟法
    第436條之1第3項、第450條、第449條第1項、第79條，判決
    如主文。
中    華    民    國  100    年    8    月    30    日
                  民事第二庭    審判長法  官  陳麗玲
                                      法  官  李行一
                                      法  官  朱耀平
以上正本證明與原本無異
不得上訴
中    華    民    國  100    年    8    月    30    日
                                      書記官  林珊慧